ACORDAO-COMPLETO-2257747

ACÓRDÃO 444/2019 ATA 6/2019 - PLENÁRIO

VISTOS, relatados e discutidos estes autos de monitoramento em cuja etapa processual se apreciam pedidos de reexame interpostos Silvani Alves Pereira, Giovanni Correa Queiroz e Alessandro Luciani Bonzano Comper, contra o Acórdão 1319/2016-TCU-Plenário, que lhes aplicou a multa prevista no art. 58, IV, da Lei 8.443/92;
ACORDAM os Ministros do Tribunal de Contas da União, reunidos em Sessão do Plenário, ante as razões expostas pelo Relator, em:
9.1. conhecer dos pedidos de reexame interpostos por Alessandro Luciani Bonzano Comper, Silvani Alves Pereira e Giovanni Correa Queiroz, por atenderem aos requisitos de admissibilidade constantes do art. 48 da Lei 8.443/1992;
9.1.1. negar provimento aos recursos de Alessandro Luciani Bonzano Comper e Silvani Alves Pereira, mantendo-lhes a multa aplicada pelo item 9.4 do Acórdão 1319/2016-TCU-Plenário;
9.1.2. dar provimento ao recurso de Giovanni Correa Queiroz, de forma a tornar insubsistente a multa a ele aplicada pelo item 9.4 do Acórdão 1319/2016-TCU-Plenário; e
9.2. dar ciência desta decisão aos recorrentes.

Pedido de reexame, em sede de monitoramento, interposto contra decisão que aplicou a multa ao recorrente em função de descumprimento de acórdão.

Secretaria de Políticas Públicas de Emprego do então Ministério do Trabalho e Emprego (SPPE/MTE).

3. Recorrentes: Silvani Alves Pereira (XXX.820.821-XX); Giovanni Correa Queiroz (XXX.623.061-XX); Alessandro Luciani Bonzano Comper (XXX.558.257-XX).

13.1. Ministros presentes: José Mucio Monteiro (Presidente), Benjamin Zymler, Raimundo Carreiro, Ana Arraes e Bruno Dantas (Relator).
13.2. Ministros-Substitutos convocados: Augusto Sherman Cavalcanti, Marcos Bemquerer Costa e André Luís de Carvalho.

ACORDAO-COMPLETO-2353812

Acórdão 1276/2019 - Plenário

ACORDAO-COMPLETO-2390554

Acórdão de Relação 36/2020 - Plenário

Acórdão de Relação

BRUNO DANTAS

Ministra Ana Arraes.

Por registrar as principais ocorrências havidas no andamento do processo até o momento, resumindo os fundamentos das peças acostadas aos autos, adoto como relatório, com os ajustes necessários, a instrução da secretaria responsável pela análise da demanda (peça 149) :
"INTRODUÇÃO
1. Cuidam os autos de pedidos de reexame interpostos por Silvani Alves Pereira (peça 124) , Giovanni Correa Queiroz (peça 126) e Alessandro Luciani Bonzano Comper (peça 131) contra o Acórdão 1319/2016-TCU-Plenário (peça 103) , que apresenta o seguinte teor:
'ACORDAM os ministros do Tribunal de Contas da União, reunidos em sessão do Plenário, ante as razões expostas pela relatora e com base no art. 58, inciso IV, da Lei 8.443/1992 e nos arts. 250, inciso II, e 268, inciso VII, do Regimento Interno, em:
9.1. acatar as justificativas de Gleide Santos Costa;
9.2. acatar parcialmente as justificativas de Antônio Sergio Alves Vidigal e Sinara Neves Ferreira;
9.3. rejeitar as justificativas de Alessandro Luciani Bonzano Comper, Silvani Alves Pereira e Giovanni Correa Queiroz;
9.4. aplicar aos responsáveis a seguir relacionados as multas individuais indicadas, a serem recolhidas ao Tesouro Nacional, com atualização monetária, calculada da data deste acórdão até a data do pagamento, se este for efetuado após o vencimento do prazo abaixo estipulado:
	Responsável
	Valor

	Alessandro Luciani Bonzano Comper
	R$ 6.000,00

	Silvani Alves Pereira
	R$ 6.000,00

	Giovanni Correa Queiroz
	R$ 4.000,00

9.5. fixar prazo de 15 (quinze) dias, a contar das notificações, para comprovação, perante o Tribunal, do recolhimento das dívidas acima imputadas;
9.6. autorizar a cobrança judicial das dívidas, caso não atendidas as notificações;
9.7. autorizar o pagamento das dívidas em até 36 (trinta e seis) parcelas mensais consecutivas, caso venha a ser solicitado pelos responsáveis antes do envio do processo para cobrança judicial;
9.8. fixar o vencimento da primeira parcela em 15 (quinze) dias a contar do recebimento das notificações e o das demais a cada 30 (trinta) dias, com incidência de encargos legais sobre o valor de cada parcela;
9.9. alertar aos responsáveis que a inadimplência de qualquer parcela acarretará vencimento antecipado do saldo devedor;
9.10. fixar prazo de 30 (trinta) dias para que a Secretaria de Políticas Públicas de Emprego comprove o envio ao Ministério da Transparência, Fiscalização e Controle dos processos de tomadas de contas especiais referentes ao programa Projovem Trabalhador, executado pela Prefeitura Municipal de Curitiba/PR nos exercícios de 2010 e 2011, e aos convênios Siconv 726.138/2009 e 752.258/2010 (item 9.1 do Acórdão 3384/2012-TCU-Plenário) ;
9.11. determinar à Secretaria de Políticas Públicas de Emprego que atualize e mantenha atualizadas as informações constantes dos sistemas Siafi e Siconv relativas às transferências de recursos e aos ajustes celebrados pela Secretaria.'
HISTÓRICO
2. O presente monitoramento originou-se de determinação constante do subitem 9.1 do Acórdão 3384/2012-TCU-Plenário (peça 5) , a seguir descrita:
'9.1. determinar à Secretaria de Políticas Públicas de Emprego do Ministério do Trabalho e Emprego que, no prazo de 120 (cento e vinte dias) dias, conclua a análise das prestações de contas do Projovem Trabalhador executado pela Prefeitura Municipal de Curitiba/PR, nos exercícios de 2010 e 2011, e dos convênios 752258 e 726138, considerando, inclusive, as irregularidades identificadas em auditoria realizada por este Tribunal, instaurando, se for o caso, as devidas tomadas de contas especiais;'
3. O aludido acórdão foi proferido em sede de Relatório de Auditoria (peça 1) , no bojo do TC Processo 032.811/2011-0, que teve por objetivo verificar a execução de ações financiadas com recursos do Ministério do Trabalho e Emprego, seja por meio de convênios firmados diretamente, seja por meio de transferências automáticas de recursos para a municipalidade.
4. Na ação de controle foram observadas as seguintes irregularidades: (i) execução de despesas no valor de R$ 193.845,60 sem relação com o objeto e os objetivos previstos no plano de trabalho (convênio Siconv 752.258/2010) ; (ii) pagamentos no valor de R$ 436.013,50 sem comprovação da prestação dos serviços (convênio Siconv 726.138/2009) ; e (iii) pagamentos no valor de R$ 1.054.644,06) , realizados entre 1º/10/2010 e 21/2/2011, relativos à execução do Projovem Trabalhador, sem demonstração da prestação de serviços e com descumprimento da meta de inserção do programa.
5. Realizadas as notificações devidas (peças 6 e 10) , a Secretaria de Políticas Públicas de Emprego do Ministério do Trabalho e Emprego (SPPE/MTE) prestou informações sobre as prestações de contas dos Convênios 752258/2010 e 726138/2009 e dos Planos de Implementação para ações do Projovem Trabalhador - Juventude Cidadã, e o compromisso de adotar, dentro do prazo de 30 dias ' (...) medidas efetivas no sentido de encerrar os processos de análise dos instrumentos de transferências citados' (peça 11) .
6. Após análise das informações prestadas (peça 18) , e considerando que não restava cumprida a determinação desta Corte, foram realizadas audiências dos responsáveis que geriram a SPPE/MTE a partir da data de notificação do Acórdão 3384/2012-TCU-Plenário, ou seja, desde 28/12/2012, pelo não cumprimento da determinação constante no item 9.1 do decisum, bem como diligência à Coordenação-Geral de Contratos e Convênios da referida secretaria para apresentar esclarecimentos e encaminhar os documentos solicitados.
7. A unidade instrutiva, após analisar as respostas encaminhadas, propôs acatar as alegações de Gleide Santos Costa e rejeitar as dos demais. No entanto, deixou de propor aplicação de multa a três dos responsáveis: Alessandro Luciani Bonzano Comper, Antônio Sérgio Alves Vidigal e Silvani Alves Pereira por haverem sido apenados por meio do Acórdão 1455/2015-TCU-Plenário. Assim, concluiu com proposta de aplicação de multa aos responsáveis Sinara Neves Ferreira e Giovanni Correa Queiroz.
8. Apreciando o feito, a então Relatora, Ministra Ana Arraes, concluiu que em relação à responsabilização pelo descumprimento do Acórdão 3384/2012-TCU-Plenário deveriam ser acolhidas, integral ou parcialmente, as defesas apresentadas por Gleide Santos Costa, Antônio Sérgio Alves Vidigal e Sinara Neves Ferreira, sendo rejeitadas as alegações de Alessandro Luciani Bonzano Comper, Silvani Alves Pereira e Giovanni Correa Queiroz, com aplicação de multa com fundamento no art. 58, inciso IV, da Lei 8.443/1992, no que fora acompanhada pelo Tribunal.
9. Irresignados, os responsáveis interpõem pedidos de reexame, objeto da presente instrução.
EXAME DE ADMISSIBILIDADE
10. Reiteram-se os exames preliminares de admissibilidade (peças 141, 142, 143 e 144) , acolhidos pelo Relator, Ministro Bruno Dantas (despacho de peça 146) , que conheceu dos recursos, nos termos do art. 48 da Lei 8.443/1992, atribuindo efeito suspensivo aos itens 9.4, 9.5 e 9.6 do acórdão recorrido.
EXAME DE MÉRITO
11. Delimitação
11.1. O presente recurso tem por objeto examinar se:
 (i) o curto prazo no cargo de direção da unidade jurisdicionada, acompanhado de medidas de reorganização administrativa empreendidas, se revela justa causa a legitimar o descumprimento da determinação prolatada (questão formulada por Alessandro Luciani Bonzano Comper, por Silvani Alves Pereira e por Giovanni Correa Queiroz) ;
 (ii) há evidências de duplicidade na aplicação de multa com base em fatos similares (questão formulada por Alessandro Luciani Bonzano Comper e por Silvani Alves Pereira) ;
12. Da existência de justa causa a justificar o descumprimento da determinação
12.1. O recorrente Alessandro Luciani Bonzano inicialmente faz uma breve abordagem histórica do processo, destacando o fato de que a própria Secex/PR deixou de propor nova cominação de multa, tendo em vista que este Tribunal no Acórdão 1455/2015-TCU-Plenário já o havia apenado pelo descumprimento da determinação de não ter adotado as providências efetivas para concluir a análise das prestações de contas constantes do estoque da SPPE/MTE, o que incluiria as que são objeto do presente monitoramento.
12.2. Ressalta que durante o curto período de sua gestão à frente da unidade adotou medidas como o treinamento da equipe para análise das prestações de contas, a adequação do espaço físico, dentre outras, que buscavam a reorganização administrativa, tendo em vista que havia análises pendentes que remetiam a instrumentos encerrados há mais de 10 anos, face ao cenário de descontinuidade administrativa que se verificava.
12.3. Expõe que dada as condições materiais da unidade, e considerando que no ano de 2012 não houve a redução do estoque de prestações de contas, o primeiro semestre de 2013, período de sua gestão, foi decisivo para o resultado que começou a se evidenciar a partir de 1º/7/2013, o que viria a rechaçar a tese de que nenhuma providência havia sido tomada para atendimento das determinações desta Corte.
12.4. Apresenta precedentes deste Tribunal que asseguram o afastamento da aplicação de multa quando há nos autos elementos que justifiquem o descumprimento da decisão ou quando, por exemplo, o cumprimento tempestivo pudesse comprometer as atividades da entidade (Acórdão 4855/2010-TCU-Segunda Câmara e 2.074/2012-TCU-Primeira Câmara) .
12.5. Destaca o recorrente que quando da elaboração da Nota Informativa 193/2014/CGCC/SPPE/TEM, em 31/1/2014, em que se assumiu o compromisso de encerrar a análise das prestações de contas em 30 dias, não se encontrava mais na direção da SPPE, da qual veio a se afastar em 10/6/2013.
12.6. No mesmo sentido, o recorrente Silvani Alves Pereira relata sobre a falta de estrutura verificada na SPPE, agravada, sobretudo, pelas ações desencadeadas pela Polícia Federal que levou o afastamento de servidores do Ministério do Trabalho, inclusive do então titular da Coordenação Geral de Contratos e Convênios, setor responsável pela análise das prestações de contas.
12.7. Argumenta que foi designado para ocupar o cargo de Secretário de Políticas Públicas de Emprego na condição de substituto eventual e que sua nomeação seguiu critério estritamente técnico, vez que há 32 anos era funcionário da Caixa Econômica Federal e que em razão do afastamento de diversos dirigentes por suspeitas de irregularidades veio a exercer o papel de secretário substituto no período de 8/9/2013 a 17/2/2015, tendo como principal objetivo reduzir o estoque de mais de 1.300 processos de prestação de contas que se acumulavam há décadas.
12.8. Ressalta que, não obstante o número reduzido de servidores, contando inclusive com força de trabalho oriunda das regionais do MTE, teve que desviar o foco para atender demandas urgentes no sentido de revisar todos convênios em andamento, vez que pairavam suspeitas de irregularidades em diversos casos. Mesmo com esse cenário teria concluído a análise 133 processos, número inédito dada a precariedade em que se inseria a unidade a qual integrava interinamente.
12.9. Por seu turno, o recorrente Giovanni Correa Queiroz destaca o lapso temporal observado desde a prolação da determinação até a data de início de sua curta gestão à frente da SPPE/MTE (13/4/15 a 10/11/2015) , assim como o fato de que só veio a tomar ciência dos fatos a partir da audiência promovida em 10/6/2015 (peça 21) .
12.10. Na mesma vertente dos demais recorrentes, ressalta o caos administrativo que figurava na unidade gerenciada. Entretanto, alega que tão logo tomou conhecimento da pendência que se verificava, empreendeu os esforços necessários para dar andamento aos procedimentos de análise das prestações de contas, como exemplo, a conclusão da respectiva análise daquelas referentes ao Programa Projovem, com a devida inscrição no cadastro de inadimplentes (peça 73, p. 10-12) , a instauração de processo de TCE, com relatório concluído em 9/9/2015, para o Convênio 726.138 (peça 73, p. 16) e a autorização para instauração de TCE para o Convênio 752.258 (peça 73, p. 37) , em 5/8/2015.
12.11. Argumenta, por fim, que não poderia ser responsabilizado por fato de terceiros que não atenderam a contento a demanda deste Tribunal.
Análise:
12.12. Da narrativa encetada, é possível inferir que a SPPE apresentava sérias dificuldades sob o ponto de vista de gestão administrativa e de pessoal. Tal fato restou evidenciado nos autos do TC Processo 036.993/2011-5 que cuidou de monitoramento de determinações deste Tribunal em razão de impropriedades verificadas nas ações de controle das transferências voluntárias realizadas pelo Ministério do Trabalho e Emprego, especificamente no tocante à análise das prestações de contas apresentadas pelos beneficiários.
12.13. É de se destacar, no entanto, que o presente feito não cuida dos aspectos gerenciais da SPPE como é o caso dos autos supra referido. Está-se a apreciar nesta oportunidade o cumprimento da específica determinação constante do subitem 9.1 do Acórdão 3384/2012-TCU-Plenário no sentido de que a SPPE/MTE concluísse a análise das prestações de contas do Projovem Trabalhador executado pela Prefeitura Municipal de Curitiba/PR, nos exercícios de 2010 e 2011, e dos convênios 752258 e 726138.
12.14. O responsável Alessandro Luciani Bonzano Comper ocupou o cargo de Secretário de Políticas Públicas de Emprego, no período de 2/1/2013 a 10/6/2013, período esse que compreendeu a integralidade o prazo estipulado no Acórdão 3384/2012-TCU-Plenário, de 120 (cento e vinte) dias, para cumprimento do que fora determinado.
12.15. A notificação (peça 6) acerca da determinação proferida apresenta data de recebimento de 28/12/2012 (peça 7) , constando ainda a data de 3/1/2013 como de remessa à Coordenação Geral de Contratos e Convênios para a adoção das providências cabíveis (peça 72, p.7) .
12.16. Das alegações trazidas, em suma abrangendo aspectos de gestão da unidade jurisdicionada, não é possível extrair elementos probatórios que sustentem causa a justificar o descumprimento da decisão prolatada, haja vista ser o recorrente o gestor responsável à época por tomar as medidas necessárias ao pelo atendimento da demanda formulada.
12.17. Como bem destacado na instrução lançada à peça 99, a responsabilidade do então secretário se evidencia seja na vertente pela culpa in vigilando, por não ter agido com o devido zelo ao fiscalizar os seus subordinados quanto às providências que haviam sido tomadas para análise das contas, seja pela culpa in elegendo pela má escolha de sua equipe.
12.18. Tais fatos obstam o acolhimento da alegação apresentada.
12.19. No que concerne ao recorrente Silvani Alves Pereira, secretário substituto de 27/9/2013 a 30/12/2014, a responsabilidade se revela pela inércia em adotar as medidas a seu alcance, não obstante a reiteração dirigida à SPPE/MTE em 21/1/2014 (peças 10 e 12) ter sido realizada à época de sua gestão, o que enseja o reconhecimento de que era de seu pleno conhecimento.
12.20. É de se destacar que o responsável, quando arguido sobre o cumprimento da deliberação ora monitorada, encaminhou a Nota Informativa 193/2014/CGCC/SPPE/MTE (peça 11) , em 3/2/2014, na qual se firmou o compromisso de: 'Em atendimento à determinação proferida pelo Acórdão 3.384/2012 - TCU esta Coordenação irá adotar, dentro do prazo de 30 dias, a contar da emissão desta, medidas efetivas no sentido de encerrar os processos de análise dos instrumentos de transferências citados.' (item 1, alínea 'd') , fato que, como se constata, não se concretizou e não se relatou qualquer justificativa à época.
12.21. Resta notória a ciência por parte do gestor da pendência que se afigurava, inclusive constando expressamente da notificação que o não cumprimento de determinação deste Tribunal poderia ensejar aplicação de multa sem audiência prévia.
12.22. Outrossim, no caso em apreço, não se está a examinar a sistemática de gestão empreendida pelo recorrente na direção da SPPE/MTE, mas sim, o pleno atendimento da demanda desta Corte, o que de fato não se efetivou, vez que as prestações de contas determinadas pelo Acórdão 3384/2012-TCU-Plenário não foram integralmente analisadas e as respectivas tomadas de contas especiais não foram instauradas em sua gestão.
12.23. Noutro sentido, quanto ao recorrente Giovanni Correa Queiroz, titular da SPPE/MTE no período de abril a novembro de 2015, a contextualização fática revela que, embora não sendo o destinatário primeiro da determinação desta Corte, já que esta foi prolatada em 2012, conseguiu reunir um conjunto de ações que se mostraram producentes no esforço de se fazer cumprir o que fora determinado.
12.24. Compulsando os autos, é possível observar (peça 73, p.1-9) que em relação ao Programa Projovem foram concluídas as análises física e financeira relativas à prestação de contas, sendo oportunizada manifestação dos responsáveis, que, examinadas, não foram acolhidas pela área técnica responsável, conforme Nota Técnica 870/2015/CGCC/SPPE e Despacho do titular da SPPE/MTE de 28/8/2015 (peça 73, p.10) , ou seja, durante a gestão do ora recorrente, dando-se continuidade aos procedimentos administrativos para instauração da devida TCE.
12.25. Quanto ao Convênio 726138, as informações constantes dos autos fazem concluir que estava em vias de encerramento, no âmbito da SPPE/MTE, a tramitação da tomada de contas especial instaurada, inclusive com o respectivo Relatório de TCE 39/2015, findo em 9/9/2015, aguardando a notificação das partes interessadas para que fosse encaminhado ao Órgão de Controle Interno para posterior envio a este Tribunal (peça 73, p. 16) .
12.26. Em relação ao último ajuste objeto do monitoramento, Convênio 752258, consta a informação de que a entidade foi omissa no dever de prestar de contas, sendo autorizada, em despacho de 5/10/2015, a instauração da devida tomada de contas especial (peça 73, p. 35-37) .
12.27. Há que se considerar que a gestão do ora recorrente se deu mais de três após a determinação prolatada por esta Corte e não se verifica nos autos qualquer notificação endereçada ao gestor informando ou reiterando a pendência verificada.
12.28. Outrossim, o que se observa é o encaminhamento dos procedimentos internos que notoriamente culminam na elaboração dos relatórios de tomada de contas especial, não se traduzindo, portanto, em completo descaso com a atuação do controle externo.
12.29. Assim, entende-se factível que se revisite a contextualização fática que subsidiou a atribuição de responsabilidade a este, vez que não se observa nos autos elementos incontestes que levem à conclusão de que esse gestor tenha de fato se recusado ao atendimento do que fora determinado.
12.30. Pelo analisado, é possível acolher as alegações apresentadas e examinadas neste tópico quanto ao recorrente Giovanni Correa Queiroz e rejeitar as encaminhadas por Alessandro Luciani Bonzano Comper e Silvani Alves Pereira.
13. Da ocorrência de bis in idem
13.1. Os recorrentes Alessandro Luciani Bonzano e Silvani Alves Pereira enfatizam a necessidade do afastamento da multa cominada, vez que estaria a configurar dupla apenação pela ocorrência dos mesmos fatos, pois as prestações de contas ora monitoradas constariam do estoque de processos cuja inércia na apreciação por parte da SPPE já teria ensejado a condenação dos recorrentes ao pagamento de multa.
13.2. Contextualizam, em suma, que o Voto proferido se manifestou de maneira diversa do proposto pela unidade técnica, fundado no entendimento de que não haveria dupla punição pelos mesmo fatos, pois o referido acórdão tratava de monitoramento de providências determinadas à SPPE em outra deliberação (item 9.1.2 do Acórdão 2773/2011-TCU-Plenário) , com a indicação de período de 360 dias para análise de todas as prestações de contas que ainda não haviam sido examinadas, apesar de esgotado o prazo da legislação, cuidando-se, assim, de determinação para providências gerenciais, enquanto, nos presentes autos, a determinação seria para providências específicas relativas a quatro ajustes em relação aos quais já se apontavam indícios de irregularidades, razão pela qual foi fixado prazo de apenas 120 dias, de modo que o cumprimento de uma determinação não implicaria o cumprimento da outra.
13.3. Assim, defendem a tese de que há uma identidade entre os fatos geradores das duas penalizações o que caracterizaria bis in idem.
Análise:
13.4. Há que se diferenciar o contexto fático destes autos, que abarcou originariamente o exame de relatório de auditoria de conformidade realizada na Prefeitura Municipal de Curitiba/PR, representando, assim, um escopo limitado, do que se afigurou naquele em que foi prolatado o Acórdão 2773/2011-TCU-Plenário.
13.5. Este último cuidou de monitoramento que teve origem em solicitação do Congresso Nacional com enfoque operacional e financeiro nos convênios celebrados pelo Ministério do Trabalho e Emprego com Estados, Municípios e entidades privadas sem fins lucrativos no período de 2003 a 2006.
13.6. Por oportuno, vale colacionar a determinação (item 9.1.2 do Acórdão 2773/2011-TCU-Plenário) , cujo descumprimento ensejou a aplicação de multa no Acórdão 1455/2015-TCU-Plenário:
'9.1.2. revise e reformule o plano de ação, em cumprimento ao item 9.2.2 do Acórdão 2812/2010-TCU-Plenário, e o encaminhe a esta Corte em 60 (sessenta) dias, a contar da ciência desta deliberação, de forma que, em 360 (trezentos e sessenta) dias, sejam analisadas todas as prestações de contas que, esgotado o prazo determinado na legislação pertinente, ainda não foram examinadas;'
13.7. É de se notar, pelo que se apresenta, que o escopo das análises determinadas, com prazo estipulado de 360 dias, se referia a ajustes firmados no período de 2003 a 2006, ou seja, anterior à data dos Convênios 752258 e 726138 que remontam aos anos de 2009 e 2010, bem como dos contratos firmados no âmbito do Programa Projovem Trabalhador nos exercícios de 2010 e 2011.
13.8. Não há, desse modo, qualquer relação de causalidade entre os fatos geradores da cominação de multa imposta nestes autos.
13.9. Não merecem, portanto, acolhida as alegações apresentadas pelos recorrentes.
CONCLUSÃO
14. Da análise anterior é possível concluir que subsiste a irregularidade que ensejou a reprimenda deste Tribunal, o descumprimento injustificado de determinação para instauração e conclusão de tomada de contas especiais, notadamente frente a inércia na atuação dos gestores Alessandro Luciani Bonzano Comper e Silvani Alves Pereira em adotar as medidas necessárias para apuração dos fatos, identificação dos responsáveis e quantificação do dano para os três instrumentos aos quais recaíam a determinação monitorada.
15. Por seu turno, quanto ao recorrente Giovanni Correa Queiroz, não se constata conduta omissiva ou prejudicial ao intento de se fazer cumprir a determinação proferida. O que se observou nos autos foi um desencadear dos procedimentos administrativos no âmbito da SPPE/MTE com vistas ao atendimento da demanda deste Tribunal, com resultado se mostrando mais efetivo no período em que o recorrente esteve na direção da secretaria.
PROPOSTA DE ENCAMINHAMENTO
16. Ante o exposto, submete-se à consideração superior a presente análise dos pedidos de reexame interpostos por Silvani Alves Pereira, Giovanni Correa Queiroz e Alessandro Luciani Bonzano Comper contra o Acórdão 1319/2016-TCU-Plenário, propondo-se, com fundamento no artigo 48 da Lei 8.443/1992:
a) conhecer dos pedidos de reexame interpostos por Alessandro Luciani Bonzano Comper e Silvani Alves Pereira e, no mérito, negar-lhes provimento;
b) conhecer do pedido de reexame interposto por Giovanni Correa Queiroz e, no mérito, dar-lhe provimento para afastar a aplicação da multa prevista no art. 58, IV, da Lei 8.443/1992, inserida no item 9.4 da deliberação recorrida;
c) dar ciência desta deliberação aos responsáveis e interessados."
À peça 150, O Diretor da 4ª Diretoria da Secretaria de Recursos, ao tempo em que manifesta anuência à instrução acima colacionada, apresenta algumas ponderações complementares:
"O Tribunal de Contas da União dirigiu o seguinte comando à SPPE/MT, por meio do Acórdão 3384/2012-TCU-Plenário (peça 5) , a saber:
'9.1. determinar à Secretaria de Políticas Públicas de Emprego do Ministério do Trabalho e Emprego que, no prazo de 120 (cento e vinte dias) dias, conclua a análise das prestações de contas do Projovem Trabalhador executado pela Prefeitura Municipal de Curitiba/PR, nos exercícios de 2010 e 2011, e dos convênios 752258 e 726138, considerando, inclusive, as irregularidades identificadas em auditoria realizada por este Tribunal, instaurando, se for o caso, as devidas tomadas de contas especiais;'
2. Os recorrentes contestam as multas que lhes foram aplicadas em decorrência do suposto não atendimento à determinação acima, referente aos períodos em que os mesmos chefiaram a Secretaria de Políticas Públicas de Emprego (SPPE/MTE) .
3. Essas sanções foram aplicadas quando da apreciação do monitoramento da referida determinação (Acórdão 1319/2016-TCU-Plenário) , que resultou na apenação dos senhores Silvani Alves Pereira, Giovanni Correa Queiroz e Alessandro Luciani Bonzano Comper - ora recorrentes.
4. O Auditor responsável pela instrução bem delimitou as alegações trazidas nesta sede recursal, quais sejam:
 (i) o curto prazo no cargo de direção da unidade jurisdicionada, acompanhado de medidas de reorganização administrativa empreendidas, se revela justa causa a legitimar o descumprimento da determinação prolatada
 (ii) há evidências de duplicidade na aplicação de multa com base em fatos similares;
5. Todavia, considera que os pedidos de reexame não são capazes de modificar o teor da deliberação recorrida, porque remanesce injustificada a 'determinação para instauração e conclusão de tomada de contas especiais, notadamente pela inércia na atuação dos gestores Alessandro Luciani Bonzano Comper e Silvani Alves Pereira em adotar as medidas necessárias para apuração dos fatos, identificação dos responsáveis e quantificação do dano para os três instrumentos aos quais recaíam a determinação monitorada'. Por outro lado, entende que o recorrente Giovanni Correa Queiroz não deve ser responsabilizado pelo descumprimento do comando contido no item 9.1 do Acórdão 3384/2012-TCU-Plenário.
6. Apesar de as razões recursais demonstrarem as dificuldades enfrentadas pelos recorrentes à frente da SPPE, a conclusão mencionada no parágrafo anterior mostra-se pertinente, na medida em que os recursos não abordaram a questão específica do descumprimento da determinação contida no item 9.1 do Acórdão 3384/2012-TCU-Plenário.
7. De qualquer forma, cumpre explicitar aqui as principais alegações incluídas no pedido de reexame de Silvani Alves Pereira, em que são apontadas as referidas dificuldades, a saber:
- assumiu a SPPE com um passivo de mais de 1300 prestações de contas de convênios/parcerias pendentes;
- a situação administrativa e operacional da SPPE estava extremamente conturbada, inclusive tendo sofrido duas ações da Polícia Federal (Operação Pronto Emprego e Operação Esopo, setembro 2013) , o que provocou o afastamento de servidores do MTE, entre os quais o Coordenador-Geral de Contratos e Convênios (chefe do setor responsável pela análise das prestações de contas) ;
- em decorrência dessas operações, os servidores do MTE, resistiam em atuar na análise de prestações de contas de convênios;
- também, em decorrência dessas operações, foi determinada a suspensão da liberação de parcelas de ajustes, em vigor, enquanto se avaliava as etapas anteriores desses convênios e parcerias vigentes (Anexos IV e V, peça 124, p.25-26) . Com isso, os poucos servidores que atuavam na área tiveram de se ocupar dessa tarefa, pelo mínimo de 60 dias;
- a Nota Técnica 508/2013 GAB/SPPE/MTE, de 27/05/2013, documento de conhecimento do TCU, ressalvava que o exame do passivo de prestações de contas exigia, necessariamente, a adequação do quadro de pessoal - quantitativa e qualitativamente - ao volume de serviço requerido na análise do respectivo passivo;
- a mão-de-obra responsável pela análise das prestações de contas era pouco qualificada para essa tarefa, devido ao baixo salário pago pelo MTE e devido à evasão de servidores dessa pasta para outros cargos de maior remuneração;
- tentou sem êxito viabilizar a contratação temporária de contadores para auxiliar nessa análise;
- assumiu a SPPE no final de setembro/2013, tendo a Ministra de Estado do Planejamento, em 26/9/2013, autorizado a realização de concurso público para a contratação de 35 contadores e 415 agentes administrativos, por meio da Portaria nº 339/2013 (Anexo VI, peça 124, p.28) ;
- em 12/06/2014, foi divulgado o resultado final do concurso (Edital 10/MTE, Anexo IX, peça 124, p.32) . Das 35 vagas para contador apenas 35 foram aprovados (não se formou cadastro reserva) e somente 11 tomaram posse e permaneceram na SPPE;
- Considerando-se a necessidade de ambientação e treinamento desses profissionais, pode-se inferir que adquiriram plena capacidade de análise apenas em 2015;
- O número de diligências dirigidas à SPPE pelos órgãos de controle cresceu muito (480 em 2013 e 212 até julho/2014) , tendo as respostas exigido tempo de servidores que poderiam estar analisando prestações de contas;
- A SPPE tinha ainda outras atividades sob sua gestão (listadas à peça 124, p.16) ;
- Os processos de prestações de contas estavam arquivados de maneira desorganizada e incompleta;
- As funcionalidades do Sistema de Gestão de Ações de Emprego - Sigae, mantido pela Datamec S.A, eram fundamentais para análise dos convênios oriundos do Plano Nacional de Qualificação - PNQ (Convênios 726138/2009 e 752258/2010) , porém somente, em 2015, foram sanadas as pendências vinculadas ao módulo de gestão de convênios (peça 124, p. 11-12) .
8. Não obstante empecilhos acima, o recorrente Silvani Alves Pereira elenca como medidas adotadas com vistas a atender a comandos do TCU as que seguem abaixo:
- Realizou concurso para contadores (Portaria nº 339/2013, Anexo VI, peça 124, p.28 e ss) ;
- Buscou parceria com a Caixa Econômica Federal e Superintendências Regionais do Trabalhos, tendo essas entidades cedido funcionários/servidores para atuar em força-tarefa destinada a analisar as prestações de contas de convênios firmados desde a década de 1990 (peça 124, p.33) . Contudo, lembra que esses precisaram antes ser treinados. Informa que atuaram até o final de 2014;
- Muito embora em sua gestão não tenha conseguido baixar o total do passivo e atender a todas as diligências feitas pelo TCU, a exemplo da determinação contida no acórdão recorrido, a SPPE e suas unidades não ficaram inertes na tomada de decisões (listou outras atividades a cargo da SPPE, peça 124, p.16) ;
- Em sua gestão, foi editada a Portaria GM 1883, de 28/11/2013 (Anexo XI, peça 124, p.34) , instituindo Comissão Técnica no âmbito da Secretaria de Políticas Públicas de Emprego (Portaria SPPE 03/2014, Anexo XII, peça 124, p.35-37) para analisar as prestações de contas dos convênios expirados;
- Durante 2014, foram emitidas normas no sentido de garantir o apoio técnico e logístico necessários ao pleno encaminhamento dos trabalhos dessa Comissão Técnica (Portarias nº s 10, 11, 135, 141 - Anexos XIII, peça 124, p.38-44) 
9. O recorrente lembra que também lhe foi aplicada multa por meio do Acórdão 6.701/2015-TCU-1ª Câmara, no valor de R$ 7.000,00, em processo de monitoramento (TC Processo 011.680/2012-1) sobre o mesmo tema, qual seja, estoque de prestação de contas da SPPE/MTE. Alega a ocorrência de bis in idem.
10. Silvani Alves Pereira menciona, ainda, a existência de precedentes em que o TCU deixou de aplicar multa, diante de causa plenamente justificada (Acórdão 4855/2010-TCU-Segunda Câmara e Acórdão 2074/2012-TCU-Primeira Câmara) .
11. Por fim, pondera que na constatação de que foram analisados apenas 133 processos em sua gestão deve-se levar em conta que foi curto o período em que esse recorrente foi secretário da SPPE/MTE, bem como o fato de que o passivo de 1.300 processos se formou na gestão de seus antecessores, ao longo de 10 anos.
12. Em que pese a verossimilhança das razões recursais acima, essas não são capazes de justificar o não cumprimento da determinação exarada pelo TCU. Para não contrariar o preceito normativo que resultou na sanção aplicada nestes autos, o recorrente deveria, ao menos, ter comunicado ao Tribunal sobre a impossibilidade de atender ao item 9.1 do Acórdão 1319/2016-TCU-Plenário.
13. Em relação ao recorrente Alessandro Luciani Bonzano Comper (gestão 2/1/2013 a 10/6/2013) , verifica-se que, em grande parte, as razões de Silvani Alves Ferreira (gestão 27/09/2013 a 31/12/2014) lhe são aplicáveis. Note-se que os períodos que os dois titularizaram a SPPE foram bastante próximos.
14. Vale lembrar que, já em suas razões de justificativa, esse recorrente alegou ter ficado somente seis (6) meses à frente da SPPE/MTE e que ao assumir o cargo recebeu um alto estoque de processos, a par de ter-se deparado com o problema da alta rotatividade de servidores.
15. As razões desse recorrente, também, destacaram a descontinuidade administrativa como uma das causas para o não atendimento da determinação do TCU. As gestões anteriores foram apontadas como as verdadeiras responsáveis pelo acúmulo de prestações de contas não analisadas. Como exemplo, foi mencionado que no ano de 2012 nenhuma providência foi adotada, o que acarretou sobrecarga no exercício seguinte (2013) .
16. Cumpre rememorar que a unidade técnica responsável pela análise dessas razões de justificativas considerou improvável que Alessandro Comper não tenha tido conhecimento da determinação exarada pelo TCU, como afirmou. Porém, deixou de propor aplicação de multa pelo fato de as prestações de contas cuja análise foi cobrada estarem inclusas no estoque da SPPE (peça 99, p.8) . A Exmª Ministra a quo teve percepção um pouco distinta da matéria, entendendo que a determinação em comento era de caráter específico, ou seja, relativa a programa e convênios determinados. Por esse motivo, sugeriu a multa, considerando que outra multa já aplicada a esse responsável referia-se à determinação que reclamava providências gerenciais.
17. De fato, observa-se que as sanções aplicadas nestes autos decorreram de não cumprimento a determinação de conteúdo específico. As razões recursais trazidas aos autos, a par de não abordarem de maneira expressa a questão contida do item 9.1 do Acórdão 3384/2012-TCU-Plenário, limitaram-se a descrever as dificuldades crônicas da SPPE. Na verdade, essas justificativas militariam a favor dos recorrentes se a determinação descumprida dissesse respeito aos convênios da SPPE de uma maneira geral.
18. Feita essas ponderações, manifesto-me de acordo com a proposta contida na peça anterior."
À peça 151, o titular da unidade instrutora manifesta sua concordância com os demais pareceres contidos nestes autos.
É o relatório.

8.1. Altamiro Thadeu Frontino Sobreiro (15786/OAB-ES) e outros, representando Alessandro Luciani Bonzano Comper.
8.2. Bruno Silva Campos (17509/OAB-DF) e outros, representando Giovanni Correa Queiroz.
8.3. Reilos Monteiro (22612/OAB-DF) e outros, representando Gleide Santos Costa.

Não atuou.

PEDIDOS DE REEXAME. MONITORAMENTO. DESCUMPRIMENTO DE ACÓRDÃO. APLICAÇÃO DE MULTA. INSUBSISTÊNCIA DA PENALIDADE A UM RECORRENTE. MANUTENÇÃO DE PENALIDADE AOS DEMAIS.

MONITORAMENTO (MON)

Secretaria de Recursos (Serur); Secretaria de Controle Externo no Estado do Paraná (Secex-PR).

Trata-se de pedidos de reexame interpostos por Alessandro Luciani Bonzano Comper, Silvani Alves Pereira e Giovanni Correa Queiroz, ex-Secretários de Políticas Públicas de Emprego do ex-Ministério do Trabalho e Emprego (SPPE/MTE) , contra as multas a eles impostas pelo Acórdão 1319/2016-TCU-Plenário.
Este processo de monitoramento originou-se de determinação constante do subitem 9.1 do Acórdão 3384/2012-TCU-Plenário, que determinou à Secretaria de Políticas Públicas de Emprego do Ministério do Trabalho e Emprego que, no prazo de 120 (cento e vinte dias) dias, concluísse a análise das prestações de contas do Projovem Trabalhador executado pela Prefeitura Municipal de Curitiba/PR, nos exercícios de 2010 e 2011, e dos convênios 752258 e 726138, considerando, inclusive, as irregularidades identificadas em auditoria realizada por este Tribunal, instaurando, se fosse o caso, as devidas tomadas de contas especiais. 
O relatório de monitoramento identificou que a determinação não fora cumprida. Por conseguinte, foram promovidas audiências de todos os Secretários de Políticas Públicas de Emprego do MTE, que ocuparam a função desde a prolação, em 5/12/2012, do Acórdão 3384/2012-TCU-Plenário até então (maio de 2015) . 
Por meio do Acórdão 1319/2016-TCU-Plenário, o TCU acolheu as defesas apresentadas pelos ex-Secretários, Gleide Santos Costa, Antônio Sérgio Alves Vidigal e Sinara Neves Ferreira, e rejeitou as razões de justificativas de Alessandro Luciani Bonzano Comper, Silvani Alves Pereira e Giovanni Correa Queiroz. 
Foram, então, aplicadas multas, com fundamento no art. 58, inciso IV, da Lei 8.443/1992, no valor de R$ 6.000,00 para Alessandro Luciani Bonzano Comper e Giovanni Correa Queiroz e de R$ 4.000,00 para Silvani Alves Pereira. 
Preliminarmente, ratifico o despacho exarado no sentido de que os presentes recursos devem ser conhecidos, por preencherem os requisitos de admissibilidade previstos na Lei 8.443/1992.
A Serur analisou as defesas dos recorrentes, abordando, em especial, as alegações sobre o lapso temporal de suas gestões e de ações que empreenderam associadas a questões de reorganização administrativa da SPPE. 
Foi, também, discutida a possível duplicidade na aplicação de multa aos recorrentes com base em fatos similares aos ora tratados.
Em conclusão, a instrução da Serur não acolhe os argumentos de Alessandro Luciani Bonzano Comper (gestão de 2/1/2013 a 10/6/2013) e Silvani Alves Pereira (gestão de 27/9/2013 a 31/12/2014) , por considerar que os recorrentes não adotaram medidas efetivas para dar cumprimento ao acórdão, mesmo admitindo que a SPPE, à época, apresentasse dificuldades sob o ponto de vista de gestão administrativa e de pessoal. 
O diretor em substituição da unidade instrutora explicita, em despacho complementar, os principais argumentos apresentados por Silvani Alves Pereira, que, embora tenha empreendido medidas administrativas quanto ao estoque de prestação de contas de convênios e quanto à organização da área, não deu cumprimento ao acórdão. Em conclusão, anui a proposta de manutenção da multa aplicada. No mesmo sentido, encaminha em relação a Alessandro Luciani Bonzano Comper.
A Serur refuta o argumento de que haveria bis in idem em relação à aplicação de multa aos recorrentes. A unidade instrutora defendeu que as determinações foram distintas e que abrangeram escopos e lapso temporal diferentes. 
Enquanto a determinação que culminou com a primeira condenação (Acórdão 1455/2015-TCU-Plenário) tinha como objeto as ações referentes aos convênios firmados, pela SPPE, no período de 2003 e 2006 e com enfoque operacional e financeiro, a determinação ora discutida foi específica para convênios firmados pela Prefeitura Municipal de Curitiba/PR e também referentes ao Projovem Trabalhador, no período entre 2010 e 2011.
Quanto à responsabilização de Giovanni Correa Queiroz (gestão de abril a novembro de 2015) , a Serur conclui que o recorrente adotou medidas para atender ao TCU, tão logo teve conhecimento do monitoramento, que resultaram na elaboração dos relatórios de tomada de contas especial. Nesse sentido, a unidade instrutora acolhe os argumentos e propõe a insubsistência da multa a ele aplicada. 
Feito esse breve histórico, concordo com as conclusões da unidade instrutora, cuja análise incorporo às minhas razões de decidir, sem prejuízo de considerações adicionais.
Contextualizo, de início, em que circunstância a determinação que provocou a apenação dos recorrentes ocorreu. A Relatora a quo dissentiu da proposta da unidade instrutora, que era no sentido da instauração imediata de tomadas de contas especiais para os convênios 752258 e 726138, bem como para as irregularidades na aplicação de recursos do Projovem Trabalhador, exercícios de 2010 e 2011. 
As irregularidades nas transferências de recursos da SPPE à Prefeitura Municipal de Curitiba/PR foram identificadas em fiscalização de conformidade realizada pela unidade do TCU no Paraná. 
A Relatora identificou que os convênios 752258 e 726138 estariam, à época de seu voto, na situação de "aguardando prestação de contas" e "de prestação de contas enviada para análise", respectivamente. Nesse sentido, com vistas a evitar duplicidade de esforços, encaminhou pela emissão de determinação para que as prestações de contas desses convênios fossem analisadas antes da instauração, no âmbito do TCU, de tomadas de contas especiais. 
Na mesma oportunidade, a Relatora determinou que a SPPE analisasse eventuais irregularidades encontradas na aplicação de recursos do Projovem Trabalhador nos exercícios de 2010 e 2011 em vez da instauração de TCEs. Essas propostas foram acolhidas pelo Acórdão 3384/2012-TCU-Plenário.
Verifica-se que a Relatora buscou medida de racionalidade administrativa, que não surtiu os efeitos esperados em virtude da não adoção de medidas efetivas pelos recorrentes quanto aos convênios ora discutidos, especialmente por parte de Alessandro Luciani Bonzano Comper e Silvani Alves Pereira. 
Refuto as alegações de que os períodos de gestão desses recorrentes seriam insuficientes para o cumprimento da determinação.
Embora o período de gestão de Alessandro Luciani Bonzano Comper (gestão de 2/1/2013 a 10/6/2013) possa parecer curto, esse argumento não lhe socorre. O prazo de 120 dias determinado pelo acórdão transcorreu durante a sua gestão, não havendo documentação nos autos que indicasse que a determinação não pudesse, por ele, ser adimplida.
Já quanto à atuação de Silvani Alves Pereira (gestão de 27/9/2013 a 31/12/2014) , o recorrente respondeu, em 3/2/2014, diligência promovida pelo TCU, trazendo notícia (Nota Informativa 193/2014/CGCC/SPPE/MTE, peça 11) de que a Coordenação de Prestação de Contas, a ele subordinada, iria adotar, em 30 dias, medidas efetivas no sentido de encerrar os processos de análise dos instrumentos de transferências objeto do Acórdão 3384/2012-TCU-Plenário. 
No entanto, isso não ocorreu. O recorrente permaneceu, ainda, mais 10 meses na função de Secretário, não havendo o cumprimento do acórdão. Também não há nos autos documentação que demonstrasse a inviabilidade de cumprir a determinação durante a sua gestão.
Por fim, eventuais problemas administrativos na SPPE não devem ser considerados como atenuantes, pois não há qualquer evidência nos autos que indicasse que essas questões administrativas impossibilitariam o não cumprimento da determinação. Caso isto fosse realmente impeditivo, os recorrentes poderiam solicitar dilação de prazo para o cumprimento das medidas que lhes cabiam, com as devidas justificativas prévias.
 Passo a analisar a possível duplicidade na apenação dos recorrentes. 
Por meio do Acórdão 1455/2015-TCU-Plenário, Silvani Alves Pereira, Alessandro Luciani Bonzano Comper e Giovanni Correa Queiroz, entre outros ex-Secretários da SPPE, foram condenados, com a pena de multa, por descumprimento dos Acórdãos 2.812/2010 e 2.773/2011, ambos do Plenário do TCU, que trataram de monitoramentos em razão de impropriedades verificadas nas ações de controle das transferências voluntárias realizadas pelo ex-Ministério do Trabalho e do Emprego (MTE) , especificamente no que se referia à análise das prestações de contas apresentadas pelos beneficiários.
Além da condenação acima, Silvani Alves Pereira fora apenado pelo Acórdão 6.701/2015-TCU-1ªCâmara, que julgou monitoramento do cumprimento da determinação exarada no subitem 9.3 do Acórdão 1872/2012-TCU-Primeira Câmara. Essa decisão apurou possíveis irregularidades na aplicação de recursos destinados à execução de ações do Programa Nacional de Inclusão de Jovens (Projovem) no munícipio de Salvador/BA, nos exercícios de 2009 a 2010. Sua condenação foi fundamentada no intempestivo cumprimento da determinação acima.
Primeiramente, as penalidades acima foram revertidas em sede de pedidos de reexame. A condenação proveniente do Acórdão 1455/2015-TCU-Plenário foi tornada insubsistente pelo Acórdão 1425/2017-TCU-Plenário. Já a multa aplicada pelo Acórdão 6.701/2015-TCU-1ªCâmara foi cassada pelo Acórdão 2819/2017-TCU-Primeira Câmara. 
Esses fatos, per se, já seriam suficientes para não caracterizar a duplicidade de apenações.
Entretanto, analiso outras questões para aclarar que não assiste razão aos recorrentes. Primeiro, o objeto do acórdão ora discutido não estava englobado pelos outros acórdãos nos quais os recorrentes foram anteriormente apenados.
Lembro que a determinação objeto deste processo foi específica para dois convênios e para irregularidades na aplicação de recursos no âmbito do Projovem, firmados pela SPPE com a Prefeitura de Curitiba/PR, diferentemente das determinações impostas pelos Acórdãos 2.812/2010 e 2.773/2011, ambos do Plenário, que cuidaram de monitoramentos que tiveram origem em solicitação do Congresso Nacional com enfoque operacional e financeiro nos convênios celebrados pelo Ministério do Trabalho e Emprego com Estados, Municípios e entidades privadas sem fins lucrativos no período de 2003 a 2006.
O mesmo raciocínio vale para a determinação constante do Acórdão 1872/2012-TCU-Primeira Câmara, que tinha como escopo possíveis irregularidades na aplicação de recursos destinados à execução de ações do Programa Nacional de Inclusão de Jovens (Projovem) nos exercícios de 2009 a 2010, transferidos pela SPPE para a Prefeitura Municipal de Salvador/BA.
Não identifico, também, para o presente caso, as atenuantes ou excludentes de responsabilidade acolhidas quando da reversão das multas em sede dos pedidos de reexame acima indicados. 
Quando da análise do pedido de reexame da pena aplicada pelo Acórdão 1455/2015-TCU-Plenário, foi aceito o argumento de Alessandro Luciani Bonzano Comper de que os problemas referentes ao estoque de processos de prestações de contas seriam históricos e anteriores a sua gestão e que não seria pertinente imputar a ele a responsabilidade por esse fato, especialmente considerando que sua gestão fora de cerca de 6 meses. 
Também foram acolhidas atenuantes sobre a atuação de Silvani Alves Pereira que justificaram o não encaminhamento dos relatórios de prestação de contas analisadas no período e o não cumprimento das metas quadrimestrais quanto à análise de prestação de contas. 
Reitero o que relatei acima. Silvani Alves Pereira respondeu diligência ao TCU sobre o cumprimento do Acórdão 3384/2012-TCU-Plenário, encaminhando documento de que as prestações de contas dos convênios seriam analisadas em 30 dias, o que não ocorreu. Para Alessandro Luciani Bonzano Comper, o prazo de 120 dias para cumprir a determinação transcorreu na sua gestão, sem qualquer medida efetiva por ele conduzida. 
Em suma, ambos tomaram conhecimento do teor da determinação tempestivamente e não adotaram medidas efetivas para seu cumprimento. Também não informaram ao TCU eventuais dificuldades que inviabilizassem a adoção de medidas tempestivas ou a necessidade de prorrogação do prazo para dar cumprimento ao Acórdão, por exemplo.
No mesmo sentido, não podem ser considerados, pelo relatado acima, os argumentos utilizados por Silvani Alves Pereira, que serviram para reversão do Acórdão 6701/2015-TCU-Primeira Câmara pelo Acórdão 2819/2017-TCU-Primeira Câmara. Para tanto, foram acolhidas as justificativas de que o recorrente não teria tido conhecimento desse acórdão; que não teria recebido qualquer notificação a respeito da matéria; e não poderia ser responsabilizado pelas omissões anteriores a seu período de gestão.  No presente caso, o recorrente respondeu diligência ao TCU e permaneceu inerte.
Como consequência do descumprimento da determinação ora discutida, a análise das prestações de contas, que deveria ter ocorrido logo em 2013, ocorreu apenas em meados de 2015, dificultando ainda mais a recomposição ao erário dos valores impugnados. 
Assim, não há fatos ou documentos novos que alterem os fundamentos da condenação de Alessandro Luciani Bonzano Comper e Silvani Alves Pereira.   
Como analisado pela Serur, o único recorrente que tomou medidas efetivas para dar cumprimento ao Acórdão 3384/2012-TCU-Plenário tão logo teve conhecimento da determinação, quando de sua notificação em sede de audiência, foi Giovanni Correa Queiroz. Nesse sentido, para esse recorrente, concordo com a proposta de tornar insubsistente a pena de multa a ele aplicada.
Feitas essas considerações, acolho a proposta da unidade instrutora e voto pela adoção da minuta de acórdão que submeto à consideração deste Plenário.
TCU, Sala das Sessões Ministro Luciano Brandão Alves de Souza, em 27 de fevereiro de 2019.
Ministro BRUNO DANTAS 
Relator